【裁判字號】    88,上易,2144
【裁判日期】    890104
【裁判案由】    詐欺
【裁判全文】
臺灣高等法院臺南分院刑事判決          八十八年度上易字第二一四四號  Ａ
      上  訴  人
      即  被  告  甲      ○
      選任辯護人  施  煜  培  律師
右上訴人因詐欺案件，不服臺灣臺南地方法院八十八年度易字第一五七八號中華民國
八十八年十月二十二日第一審判決（起訴案號：臺灣臺南地方法院檢察署八十八年度
偵緝字第三三七號），提起上訴，本院判決如左：
      主      文
上訴駁回。
甲○緩刑肆年。
      事      實
甲○於民國（下同）八十七年二月間，明知已無再清償購貨所簽遠期支票之能力，竟
基於意圖為自己不法所有之概括犯意，仍多次至台南縣下營鄉開化村二九０之五十二
號，高明城所經營之德勝企業有限公司（下稱德勝公司），佯以簽發遠期支票支付貨
款方式，連續向高明城批進煙酒等貨品，共計新台幣（下同）一百零四萬五千八百五
十元，高明城不虞有詐因此陷於錯誤如數交貨後，除先期給付之三紙支票共二十四萬
五千八百五十元兌現外，其餘八十萬零一百五十元均告退票，並即避不給付貨款，嗣
經高明城多方查尋，其始於同年五月四日書立切結書，並簽發面額各為十萬元之本票
九張、面額五萬零九百五十元之本票一張，票據到期日自八十七年六月十一日起，至
八十八年三月十一日，每月一張，共九十五萬零九百五十元（含甲○之父黃良敏所積
欠之十五萬零八百三十五元）抵付，詎各該本票屆期亦皆未獲兌現，其又不知去向，
高明城始知受騙。案經高明城訴請台灣台南地方法院檢察署檢察官偵查起訴。
      理      由
一、訊據上訴人即被告甲○，固不諱言有為右揭簽發支票向告訴人高明城購貨，及所
    簽發之系爭支票、本票均未獲兌現之事實；惟矢口否認有何詐欺取財之犯行，並
    辯稱：其與告訴人交易已十幾年，先前貨款均有兌現，且本件購貨時尚有能力支
    付他人票款，嗣因經濟困難致所交付之支票始無法兌現，其間應僅屬債務不履行
    之民事問題，況其現已與告訴人達成民事和解，其自始即無意圖為自己不法所有
    之詐欺犯意云云。然查被告如何利用簽發遠期支票方式向告訴人購貨，嗣所交付
    之支票僅先前三紙兌現，餘大量支票屆期均告退票，嗣為告訴人尋獲簽立切結書
    及十紙本票又未兌現，復逃逸無蹤等情，已迭據告訴代理人高劉月淑先後在警訊
    及偵查中指訴不移，即被告在偵查中經通緝緝獲歸案後，亦自陳外出居所不定屬
    實，復有被告所簽發之本票影本十紙、切結書影本一紙在卷足稽，堪認告訴人之
    指訴非虛。次參諸被告在偵查中供承：購自告訴人之貨品，其均已賣完，所得亦
    由其自己支配使用各情，按被告既向告訴人批貨且已賣得金錢，如其經濟能力如
    常，豈有逕自花用逃逸離家，而對於所欠貨款不加聞問之理？其之所以如此，參
    酌其所自承因經濟困難所致乙情，亦足見其於向告訴人購貨之初，即有隱瞞經濟
    困難之事實，而以遠期支票拖延付款之方式，向告訴人批貨待得手後任遠期支票
    不獲兌現之詐欺意圖，而非僅止事後單純債務不履行之民事問題無疑，是其另稱
    八十七年二、三月間之支票尚供他人兌領二、三百萬元云者，亦不足影響斯時其
    經濟能力已陷不佳之情事；又被告在原審既自陳十幾年前雖曾向告訴人買貨品，
    期間告訴人曾停業五年，本件係八十七年二月間告訴人復業後，其始再向告訴人
    批貨云云，顯見被告所辯十幾年來一直與告訴人有生意往來云者，要與事實不符
    ；再者詐欺取財為即成犯，是被告雖已與告訴人達成民事和解，仍無礙其詐欺事
    實之認定。綜上各情，參互觀之，足認被告前開所辯，核屬畏罪卸責之詞，無足
    取信。本件事證已臻明確，被告之犯行洵堪認定，應予依法論科。
二、查被告意圖為自己不法之所有，以詐術使人將本人之物交付，核係犯刑法第三百
    三十九條第一項之詐欺取財罪。其先後多次詐欺取財犯行，時間緊接，犯罪構成
    要件相同，顯係基於概括犯意反覆為之，應依連續犯規定論以一罪，並依法加重
    其刑。原審本於同上之見解，適用刑法第五十六條、第三百三十九條第一項，罰
    金罰鍰提高標準條例第一條前段，並審酌被告之素行、犯罪之動機、目的、方法
    、所生危害、及其犯後態度等一切情狀，對其量處有期徒刑九月，以資懲儆。經
    核認事用法並無不合，量刑亦稱妥適。被告上訴意旨，否認犯罪，指摘原判決不
    當，為無理由，應予駁回。又被告前未曾受有期徒刑以上刑之宣告，此有其全國
    前案紀錄表在卷可佐，且其在本案審理中業已與告訴人達成民事和解，亦有協議
    書一紙存卷為憑，本院因認其經此偵審程序及為罪刑之宣告，當已知所警惕，日
    後信無再犯之虞，其所受宣告之刑以暫不執行為適當，爰併予宣告緩刑四年，以
    啟自新。
三、據上論斷，應依刑事訴訟法第三百六十八條，刑法第七十四條第一款，判決如主
    文。
本案經檢察官蘇南桓到庭執行職務。
中    華    民    國      八十九      年      一      月       四       日
                                  臺灣高等法院臺南分院刑事第五庭
                                      審判長法官  楊    省    三
                法官  蘇    重    信
                                            法官  林    永    茂
右正本證明與原本無異。
不得上訴。
                                      法院書記官  楊    清    旺
中    華    民    國      八十九      年      一      月       五       日
附錄：本判決論罪科刑法條
刑法第三百三十九條第一項：意圖為自己或第三人不法之所有，以詐術使人將本人或
                          第三人之物交付者，處五年以下有期徒刑、拘役或科或
                          併科一千元以下罰金。


司法院資訊處製作；財團法人民間司法改革基金會備份。
